【裁判字號】    98,審交訴,167
【裁判日期】    980930
【裁判案由】    業務過失致死
【裁判全文】
臺灣高雄地方法院刑事判決           98年度審交訴字第167號
公  訴  人  臺灣高雄地方法院檢察署檢察官
被      告  丁○○
上列被告因業務過失致死案件，經檢察官提起公訴（98年度偵字
第19004 號），嗣因被告就被訴事實為有罪之陳述，本院依簡式
審判程序審理，判決如下：
    主  文
丁○○犯業務過失致人於死罪，處有期徒刑捌月。
    事  實
一、丁○○平素以駕駛小貨車擺攤為生，乃以駕駛為附隨業務之
    人。其於民國98年5 月27日晚上10時前，駕駛車牌號碼DV－
    6670號自用小貨車，沿高雄市鼓山區○○○路快車道由北向
    南方向行駛，於同日晚上10時許行經鼓山三路與厚安路口時
    ，原應注意汽車駕駛人於轉彎時應禮讓直行車先行。而依當
    時天候晴，夜間有照明，柏油路面乾燥無缺陷，視距良好，
    並無不能注意之情事，詎丁○○竟疏未禮讓直行車先行，即
    貿然左轉欲進入厚生路，適施景翔無照騎乘車牌號碼293 －
    CEX 號普通重型機車附載丙○○，沿鼓山三路快車道由南向
    北方向行駛，施景翔亦應注意其身為機車駕駛人，在已劃分
    快慢車道之道路，雙向道路應在慢車道行駛；且閃光黃燈表
    示「警告」，車輛應減速通過，亦疏未減速而貿然前行，兩
    車因而閃避不及，丁○○所駕自小貨車右側車身因而與施景
    翔所騎乘之機車車頭發生擦撞，施景翔一方遂人車倒地，使
    丙○○受有左肩胛骨骨折、左手腕骨折、臉部、四肢多處表
    淺損傷等傷害及脾臟破裂經手術切除之重傷害；施景翔則因
    顱內出血及氣胸等傷勢過重，經送醫急救，仍於98年5 月28
    日凌晨1 時25分在高雄醫學大學附設中和紀念醫院不治死亡
    。丁○○肇事後於有偵查權之機關或公務員發覺前，即向到
    現場處理車禍之警員鄭文鄉陳明其為肇事者及肇事之經過，
    自首並接受裁判。
二、案經施景翔之母甲○○、丙○○訴由高雄市政府警察局鼓山
    分局報告臺灣高雄地方法院檢察署檢察官偵查起訴。
    理  由
一、本件被告丁○○所犯係死刑、無期徒刑、最輕本刑為3 年以
    上有期徒刑以外之罪，其於準備程序中就被訴事實為有罪之
    陳述，經法官告知簡式審判程序之旨，並聽取公訴人及被告
    之意見後，本院認宜進行簡式審判程序，依刑事訴訟法第27
    3 條之1 之規定，裁定進行簡式審判程序，合先敘明。
二、上揭犯罪事實，業據被告於本院審理時坦承不諱，復有道路
    交通事故現場圖、交通事故談話紀錄表、道路交通事故調查
    報告表(一)、(二)、高雄市立聯合醫院診斷證明書、高雄醫學大
    學附設中和紀念醫院疑非病死病例摘要報告表、臺灣高雄地
    方法院檢察署相驗屍體證明書及檢驗報告書、現場照片34張
    在卷可稽。按汽車駕駛人於轉彎時應禮讓直行車先行，道路
    交通安全規則第102 條第1 項第7 款定有明文。查被告駕車
    當時天候晴，夜間有照明，柏油路面乾燥無缺陷，視距良好
    ，並無不能注意之情事，被告竟疏未禮讓直行車先行，即貿
    然左轉欲進入厚生路，因而肇致本件車禍，復觀卷附道路交
    通事故現場圖可知，兩車碰撞之碎散物落於鼓山三路快車道
    處，顯見被告所駕貨車於轉彎後發生碰撞當時尚未越過道路
    中心線位置，綜上，其有過失甚明，而被告之過失行為與告
    訴人丙○○所受重傷害及被害人施景翔之死亡結果間具有相
    當因果關係。是被告之自白與事實相符，應堪採信。本件事
    證明確，被告犯行堪以認定。
三、按刑法上所謂業務，係指個人基於其社會地位繼續反覆所執
    行之事務，其主要部分之業務固不待論，即為完成主要業務
    所附隨之準備工作與輔助事務，亦應包括在內；被告係以駕
    車為業，其所駕駛復為其營業用之貨車，縱此次駕車目的非
    在於營業，但因與其駕車業務有直接關係，仍屬業務上之行
    為，自應負特別注意義務，由於其過失行為，發生致人於死
    之結果，仍應適用刑法第276 條第2 項之業務過失致死罪責
    ，最高法院71年臺上字第1550、7098號判例意旨可參。被告
    平素以駕駛小貨車四處擺攤為業，顯見駕駛乃被告業務上必
    要之附隨行為，被告雖供稱其之所以途經車禍現場，目的在
    於訪友而非營業等語（相驗卷第48頁），然揆諸最高法院前
    揭判例意旨，要難解免其業務過失致死罪責。再按脾臟可生
    成淋巴細胞製造人抗體，因此脾臟能捕捉並摧毀體內寄生物
    ，此外還能產生白血球，且遇緊急狀況，或急病時，可釋放
    出大量紅血球，並為人體溶血與造血重要器官，此為醫學上
    所知。又脾臟亦為人體器官之一，若遭切除，即不可復得，
    自影響人身器官完整，應屬重大不治情形，臺灣嘉義地方法
    院93年度交簡上字第59號判決可參。故核被告所為，係犯刑
    法第276 條第2 項之業務過失致死罪、同法第284 條第2 項
    後段之業務過失傷害致人重傷罪。被告以一過失駕駛行為造
    成告訴人丙○○受有左肩胛骨骨折、左手腕骨折、臉部、四
    肢多處表淺損傷等傷害及脾臟破裂經手術切除之重傷害，侵
    害告訴人之身體法益為同一，構成實質上一罪，僅須論以業
    務過失傷害致人重傷罪，附此敘明。被告以一過失駕駛行為
    同時侵害告訴人丙○○之身體法益及被害人施景翔之生命法
    益，係一行為觸犯數罪名，為想像競合犯，應依刑法第55條
    規定，從一重之業務過失致死罪處斷。又被告於肇事後停留
    現場，並向據報到場處理之員警坦承肇事犯罪一節，有高雄
    市○○○○○道路交通事故肇事人自首情形紀錄表1 紙在卷
    可佐，是以被告係對於未經發覺之犯罪自首而接受裁判，應
    依刑法第62條前段之規定，減輕其刑。爰審酌被告前無犯罪
    前科紀錄，有臺灣高等法院被告前案紀錄表1 份在卷可稽，
    素行良好，其因有事實欄所載過失致施景翔死亡及丙○○受
    有脾臟切除之重傷害，對被害人本身及其家屬均造成無可彌
    補之傷害，且被告因經濟能力等情迄未能與被害人或其家屬
    達成和解，惟念其犯後坦承犯行，態度良好，而本件車禍事
    故之發生，被害人施景翔亦與有過失及被告之智識程度、生
    活狀況等一切情狀，量處如主文所示之刑。
據上論斷，應依刑事訴訟法第273 條之1 第1 項、第299 條第1
項前段，刑法第276 條第2 項、第284 條第2 項後段、第55條、
第62條前段，刑法施行法第1 條之1 ，判決如主文。
本案經檢察官乙○○到庭執行職務。
中    華    民    國    98    年    9     月    30    日
                    交通法庭  法  官  顏銀秋
以上正本證明與原本無異。
如不服本判決應於收受本判決後10日內向本院提出上訴書狀，並
應敘述具體理由，如未敘述上訴理由者，應於上訴期間屆滿後20
日內補提理由書狀於本院（均須按他造當事人之人數附繕本）「
切勿逕送上級法院」。
中    華    民    國    98    年    9     月    30    日
                              書記官  林豐富
附錄論罪科刑法條：
刑法第276條
因過失致人於死者，處2 年以下有期徒刑、拘役或2 千元以下罰
金。
從事業務之人，因業務上之過失犯前項之罪者，處5 年以下有期
徒刑或拘役，得併科3 千元以下罰金。
刑法第284條
因過失傷害人者，處6 月以下有期徒刑、拘役或5 百元以下罰金
，致重傷者，處1 年以下有期徒刑、拘役或5 百元以下罰金。
從事業務之人，因業務上之過失傷害人者，處  1 年以下有期徒
刑、拘役或 1 千元以下罰金，致重傷者，處 3 年以下有期徒刑
、拘役或 2 千元以下罰金。


司法院資訊處製作；財團法人民間司法改革基金會備份。
